臺灣高等法院臺中分院刑事判決　　　　　民國九十二年度重上更(一)字第一四六號
　　上　訴　人　臺灣臺中地方法院檢察署檢察官
　　被　　　告　丁○○
　　選任辯護人　林邦賢
右上訴人因被告偽造有價證券案件，不服臺灣臺中地方法院中華民國八十八年十二月
三日第一審判決（民國八十八年度訴字第一一二三號，起訴案號：臺灣臺中地方法院
檢察署民國八十八年度偵續字第四九五號），提起上訴，經判決後，由最高法院發回
更審，本院判決如左：
　　主      文
上訴駁回。
　　理      由
一、公訴意旨略以：被告丁○○與告訴人乙○○係朋友關係。民國八十四年三月間，
    乙○○因案入監執行，乃將其所有華南銀行台南分行支票（票號ＶＢ00000
    00號至ＶＢ0000000號）連同印章，交予丁○○保管，並囑託不得使用
    上揭支票。詎丁○○未經乙○○之授權，基於概括之犯意，連續於八十四年六月
    間，將票號ＶＢ0000000號、ＶＢ0000000號支票二紙，交予丙○○使用，丙○○並分別簽發金額新台幣（下同）二百萬元、二百五十萬元，發票
    日八十四年六月二十六日之支票二紙轉讓與他人；丁○○又於八十五年四月間，
    意圖供行使之用，將乙○○所有票號ＶＢ0000000號支票，偽簽金額八萬
    七千八百元，發票日八十五年四月三十日之支票一紙後，轉讓與他人使用。嗣因
    上揭支票皆未兌現，乙○○於八十七年十一月間出獄後，始查悉上情。因認被告
    涉犯連續意圖供行使之用而偽造有價證券罪嫌云云。
二、按犯罪事實應依證據認定之，無證據不得推定其犯罪事實；不能證明被告犯罪者
    ，應諭知無罪之判決，刑事訴訟法第一百五十四條、第三百零一條第一項分別定
    有明文。又認定不利於被告之事實，須依積極證據，苟積極證據不足為不利於被
    告事實之認定時，即應為有利於被告之認定，更不必有何有利之證據；認定犯罪
    事實所憑之證據，雖不以直接證據為限，間接證據亦包括在內，然而無論直接或
    間接證據，其為訴訟上之證明，須於通常一般之人均不致有所懷疑，而得確信為
    真實之程度者，始得據為有罪之認定；再刑法第二百零一條第一項之偽造有價證
    券罪，所稱「偽造」乃指無權制作有價證券之人，假冒他人名義，或逾越有制作
權人之授權範圍，而制作外觀上具有有價證券形式之虛偽證券之行為而言。至於
    已否得有適法之授權，或有無逾越、逸脫授權範圍，而製作該有價證券，則不以
    明示之授權，為判定其有無適法權源之唯一準據，最高法院分別著有三十年上字
    第八一六號、七十六年台上字第四九八六號、八十二年台上字第六三八四號判例
    可資參照。
三、公訴人認被告丁○○涉犯意圖供行偽之用而偽造有價證券罪嫌，無非以：上揭犯
    罪事實，業據告訴人乙○○指訴不移，並有華南商業銀行支票存款票據退票記錄
    查詢單可憑；及告訴人自八十四年（起訴書誤載為八十三年）三月間起，即因案
    入獄，其支票、資金往來已停止，怎會同意被告於急用時使用支票等為論據。訊
    之被告丁○○，對於本件告訴人乙○○曾委託其代為保管李女所申領之華南商業
    銀行台南分行，帳號八四七四－一號支票簿一本，內有支票號碼ＶＢ00000
    00－ＶＢ0000000計十三張之空白支票及印章，且其中ＶＢ00000
    00－ＶＢ0000000二紙支票係其將前開支票簿及印章，交由丙○○所簽
    發，另ＶＢ0000000－ＶＢ00000000紙號支票則由丙○○作廢並
    未對外流通使用，其餘支票號碼：ＶＢ0000000，面額八萬七千八百元之
    支票，係其本人於八十四年四月間所簽發，並有對外轉讓使用，另ＶＢ0000
    000號，雖經其簽發面額十二萬元，發票日八十五年三月三十一日，但無發票
    人之簽章，並未完成發票行，另ＶＢ0000000號該紙票根固載有受款人王
    亭貴，發票日八十五年三月三十一日，但未實際簽發使用，合計被告與林女共使
    用七張空白支票尚餘六張空白支票之事實，因坦承不諱，但辯：乙○○於委託其
    保管支票當時確曾同意伊在需要時可適當使用支票，並同意借給丙○○週轉使用
    云云。
四、經查：
（一）告訴人乙○○於八十四年二月二十五日，強盜案外人丁懋勝之提款卡，再盜領
      二百萬元，嗣於同年三月四日自動向警方投案，於翌日遭台灣台南地方法院檢
      察署羈押，告訴人乃委請被告代伊保管華南商業銀行台南分行（自第ＶＢ00
      00000號至第ＶＢ0000000號）支票簿一本及印鑑章一顆，迨於八
      十七年十月間假釋出獄後始予取回之事實，業據告訴人指陳綦詳，被告亦坦認
      不諱，復有台灣台南地方法院檢察署八十八年十月二十八日南檢清檔字第六○
      四三九號函所附之台灣台南地方法院八十四年度訴字第六九六號刑事判決、台
      灣高等法院台南分院八十四年度上訴字第一三三○號刑事判決在卷可稽，及該
      支票簿一本足憑（置於原審審理卷之證物袋內）。
（二）告訴人於遭羈押前，該支票簿使用至ＶＢ0000000號，於向被告索回支
      票簿後，發現ＶＢ0000000號至ＶＢ0000000號之支票（共七張
      ）已遭簽發使用，其中ＶＢ0000000號至ＶＢ0000000號四張支
      票之存根聯有丙○○之簽名，其中ＶＢ0000000號已遭人簽發金額十二
      萬元、期日八十五年三月三十一日、未蓋發票人印章，但該支票未流通使用，
      其中ＶＢ0000000號支票之存根聯受款人為王亭貴，其中ＶＢ0000
      000之支票存根聯空白，此情業據乙○○於原審審理時指陳明確（見八十八
      年九月十日訊問筆錄），且有上開支票簿可參。被告對該等支票之使用情形，
      於原審審理時供稱：票號ＶＢ0000000號至ＶＢ0000000號支票
      存根聯上丙○○之簽名是丙○○之字跡，因伊將支票簿交給丙○○，當天取回
      時已用掉四張，她說開錯二張，用掉二張；ＶＢ0000000號支票好像是
      伊所簽發，但沒有使用，該支票不知在何處等語。又前開遭簽發使用之七張支
      票，僅其中ＶＢ0000000號、ＶＢ0000000號、ＶＢ00000
      00號三張遭持票人提示兌領，此有華南商業銀行八十八年三月十七日華南存
      字第二九號函所附之支票存款票據退票紀錄查詢單足按。
（三）被告於保管告訴人之支票簿及印鑑章期間，固曾簽發使用告訴人之票號000
      0000號支票，已如前述，然辯稱，告訴人有同意於急用時可以使用，並提
      出告訴人於八十八年三月十一日書立內容為「．．．，於民國八十四年間，因
      甲方（指乙○○）服刑期間有委託乙方（指丁○○）代為保管支票及原印章關
      係，甲方於口頭上向乙方聲明適當保管，並於急用時須適當使用，不得亂用」
      之證明書一紙為證。告訴人對該證明書為其所寫一事，並不爭執，但陳稱，是
      因被告欠伊一百四十萬元，被告向他妹妹借五萬元，要先還給伊，伊才寫該證
      明書作為交待，內容是照被告之意思寫的。然查該證明書之文義，已明白表示
      告訴人有授權被告使用該等支票，告訴人非屬毫無智識經驗之人，其對書立該
      證明書之利害關係，當有所知悉，被告若確實未經告訴人授權同意而擅自偽簽
      支票，告訴人蒐集被告有罪證據惟恐不及，豈有於八十八年三月一日提起本件
      告訴後，再書立該證明書之理﹖又告訴人不否認與被告曾有親密之男女朋友關
      係（見原審八十八年十一月十九日審判筆錄），此亦可由告訴人於服刑出獄前
      寫給被告之書信（附於偵查卷內）窺見一般。告訴人於遭羈押後，既委託被告
      保管支票簿及印章，自係對被告信賴有加，再參以當時二人關係親密，據此認
      定告訴人有概括授權同意被告使用該等支票（按被告簽發支票後，只要於票期
      前將票面金額存入該支票帳戶內供人兌領，即可正常使用該支票，不因告訴人
      因案入獄而有影響），與一般社會常情並不違背；況告訴人事後書立該證明書
      ，又無據據證明該證明書係出於他人之詐欺或脅迫所為，從而尚難僅憑告訴人
      之片面指訴而入被告於罪。
（四）被告將空白支票交付丙○○簽發使用，係丙○○事前經過告訴人乙○○之同意
      等情，業據被告供述甚明，核與證人丙○○證述之情節相符，雖告訴人乙○○
      否認其事，並稱並未表示要投資丙○○之公司或借款予丙○○云云。惟查告訴
      人於原審稱：伊盜領二百萬元後交給丁○○、丙○○，係因他們缺錢，且要投
    資公司（見原審卷第七十四頁）。於前審稱：．．．被告告訴我，他們的經濟
      狀況有危機，要我幫忙找人投資，我就去向丁勝懋偷了二百萬元，我拿了四十
      萬元給陳柏庸（按係告訴人之夫）外，另外丙○○她說她的票到期了，我就拿
      了一百六十萬元給丙○○與丁○○他們去處理．．．」（見前審卷第五十頁）
      。於本院審理時供稱：盜領之一百六十萬元交予丙○○去應付票款（見本院九
      十三年二月十八日訊問筆錄），則告訴人乙○○不惜強盜丁勝懋二百萬元，將
      其中一百六十萬元交給丙○○及被告去處理到期之票據，足證被告所云，告訴
      人要投資丙○○之公司，同意丙○○簽發支票使用為真實。又丙○○已簽發使
      用告訴人之二張支票，告訴人於出獄後亦知悉其事，則其於八十八年三月十日
      與丙○○通電話時，既已知丙○○有使用上開二張支票，何以告訴人於翌（十
      一）日與丙○○見面商討債務後，所書立之收據上記載「收到丙○○還欠三萬
      元，雙方除有借款往來外，沒有其他瓜葛」；此有該收據附卷可證，更足證被
      告所云，丙○○簽發支票使用，事前經過告訴人之同意，確為事實。至告訴人
      提出之錄音帶譯文，其中告訴人稱：．．．把栗子交給你的時候，我特地還一
      再強調說，你連一張都不要給我動到。而被告答稱：這個我知道啦．．．等語
      。惟查告訴人確係授權同意被告簽發支票使用，已如前述，是上開錄音帶譯文
      ，並不能為被告不利之證據，併此明。
五、綜上所述，並參諸前揭法文規定及判例意旨，公訴人所舉證據，不足以證明被告
    涉犯意圖供行使之用而偽造有價證券罪嫌，本院復查無證據證明被告涉犯該罪責
    ，其犯罪尚屬不能證明，原審經過詳查，以被告犯罪不能證明，因而為無罪之諭
    知，經核並無違誤，檢察官上訴意旨指原判決不當，為無理由，應予駁回。
據上論斷，應依刑事訴訟法第三百六十八條，判決如主文。
本案經檢察官甲○○到庭執行職務。
中      華      民      國　    九十三     年     四      月   二十八 　日
　　　　　　　　　　　　　　　　臺灣高等法院臺中分院刑事第十一庭
　　　　　　　　　　　　　　　　　　　　審判長法  官  李  璋  鵬
　　　　　　　　　　　　　　　　　　　　　　　法　官  蕭  錦  鍾
　　　　　　　　　　　　　　　　　　　　　　　法  官  胡  森  田
右正本證明與原本無異。
被告不得上訴。
檢察官得上訴。
如不服本判決應於收受送達後十日內向本院提出上訴書狀，其未敘述上訴之理由者並
得於提起上訴後十日內向本院補提理由書（均須按他造當事人之人數附繕本）。
　　　　　　　　　　　　　　　　　　　　　　　書記官  林  振  甫
中      華      民      國　    九十三     年     四      月   二十九 　日
                                                                        Ｒ
